【裁判字號】    98,訴,1
【裁判日期】    980922
【裁判案由】    請求侵權行為損害賠償
【裁判全文】
福建高等法院金門分院民事判決             98年度訴字第1號
原      告  協龍工業股份有限公司
特別代理人  乙○○○
被      告  甲○○
                      （另案於福建金門監獄執行中）
兼 上一 人  丙○○
訴訟代理人
上列當事人間侵權行為損害賠償事件，原告提起刑事附帶民事訴
訟，經刑事庭裁定移送前來（97年度附民字第5 號），本院於98
年9月8日言詞辯論終結，判決如下：
    主  文
被告應連帶給付原告新台幣壹佰玖拾陸萬捌仟元，及自民國九十
七年十月一日起至清償日止，按年息百分之五計算之利息。
訴訟費用由被告連帶負擔。
本判決第一項所命給付，於原告以新台幣陸拾伍萬陸仟元為被告
供擔保後，得假執行。但被告如以新台幣壹佰玖拾陸萬捌仟元，
為原告預供擔保，得免為假執行。
    事實及理由
壹、程序部分：
一、按對於無訴訟能力人為訴訟行為，因其無法定代理人，或其
    法定代理人不能行代理權，恐致久延而受損害者，得聲請受
    訴法院之審判長選任特別代理人；又無訴訟能力人有為訴訟
    之必要，而無法定代理人，或法定代理人不能行代理權者，
    其親屬或利害關係人，得聲請受訴法院之審判長，選任特別
    代理人，民事訴訟法第51條第1項、第2項定有明文。另法人
    無訴訟能力，則法人仍有適用民事訴訟法第51條選任特別代
    理人之可能，亦即公司如有應訴或被訴之必要，對公司起訴
    之原告或公司之利害關係人，得依民事訴訟法第51條第1 項
    或第2 項規定，聲請受訴法院之審判長選任特別代理人（台
    灣高等法院97年法律座談會第26號法律問題決議意旨參照）
    。
二、經查原告因未遵期於民國93年5 月15日前完成董事、監察人
    之改選，並辦理變更登記，原告全體董事及監察人職務當然
    解任，無其他董事、監察人甚或經理人得為公司之法定代理
    人等情，有原告股份有限公司變更登記表附卷可稽（見本院
    卷第43至45頁），顯見原告現無訴訟能力而有為訴訟之必要
    。又乙○○○原為原告董事長即法定代理人，對原告業務知
    之甚稔，且尚無不利原告之情事，於本件訴訟擔任原告之特
    別代理人，即無不合，本院遂於98年5 月27日裁定選任乙○
    ○○為本件原告之特別代理人，合先敘明。
貳、實體部分：
一、本件原告主張：被告甲○○基於意圖為自己不法所有之竊盜
    犯意，分別於97年1 月間某日日間，攜帶足供兇器使用之剪
    銅線專用紅色把手工程剪刀1 把，前往原告位於金門縣金寧
    鄉前厝30號之協龍陶瓷廠，於圍繞廠區之鐵欄杆缺口處侵入
    後，利用剪刀剪下並竊得原告廠房內佈設重達1 百多公斤之
    電纜線；復於2至3日後，被告甲○○再以相同手法竊得原告
    電纜線約700公斤後駕車離去；嗣於97年1 月31日下午某時，
    被告甲○○以如上方式侵入協龍陶瓷廠後，正欲進行裁剪之
    際，因聽到工廠外有汽車聲，擔心被發覺而匆忙駕車離去故
    未得逞。而被告甲○○第1 次竊得電纜線後，自行將覆皮剝
    除後，並將淨重約100 公斤之裸銅載往金門縣金湖鎮52號被
    告丙○○住處販售，被告丙○○明知該批裸銅係被告甲○○
    竊得他人之物，仍基於故買贓物之犯意，以新台幣（下同）
    1萬8千元購入；被告甲○○第2 次竊取得手後，仍將該批電
    纜線載往被告丙○○住處，並由其等一起完成剝皮手續取得
    660 公斤裸銅後，由明知該批裸銅屬贓物之被告丙○○以10
    萬8 千元之對價購入。被告上開共同侵權行為，已破壞原告
    工廠之供電設備，不法侵害原告權利，致工廠無法運作，需
    花費196萬8千元始能修復，為此依侵權行為法律關係提起本
    件訴訟，聲明求為判決：被告應連帶給付原告196萬8千元及
    自起訴狀繕本送達翌日起至清償日止，按年息百分之5 計算
    之利息。
二、被告則均以：現在沒有能力賠償這麼多等語，資為抗辯。答
    辯聲明：原告之訴駁回。
三、兩造不爭執事項：（見本院卷第24頁）
（一）對福建金門地方法院97年度易字第37號刑事判決所載之事
      實不爭執。
（二）對於利隆興實業股份有限公司出具之估價單之真正不爭執
      。
（三）對於原告主張因被告侵權行為所需回復原狀之金額共計
      196萬8千元不爭執。
四、本件經依民事訴訟法第463條準用同法第270條之1第1 項第3
    款規定，整理並協議簡化爭點為：被告主張現無能力賠償，
    是否影響本件原告之請求？（見本院卷第24頁）
五、按因故意或過失不法侵害他人權利者，負損害賠償責任；又
    數人共同不法侵害他人之權利者，連帶負損害賠償責任，民
    法第184條第1項前段、第185條第1項前段分別定有明文。被
    告共同不法侵害原告權利之事實，為兩造所不爭執，被告甲
    ○○因上開犯行應執行有期徒刑1年6月，被告丙○○因上開
    犯行應執行有期徒刑6 月，並均已確定乙節，有福建金門地
    方法院97年度易字第37號刑事判決附卷可稽（見本院卷第 5
    至9 頁），原告主張被告應連帶負侵權行為損害賠償責任，
    洵非無據。
六、被告主張現無能力賠償，是否影響本件原告之請求？
    被告雖主張現無能力賠償，惟無從執此減輕或免除侵權行為
    損害賠償責任，且被告對於原告主張因被告侵權行為所需回
    復原狀之金額共計196萬8千元既不爭執，並有利隆興實業股
    份有限公司出具之估價單在卷足憑（見本院卷第26頁），則
    原告依此金額請求被告連帶賠償，即無不合。
七、綜上所述，原告依侵權行為法律關係，訴請被告連帶給付原
    告196萬8千元，及自起訴狀繕本送達翌日即97年10月1 日起
    至清償日止，按年息百分之5 計算之利息，為有理由，應予
    准許。又原告陳明願供擔保聲請宣告假執行，核無不合，爰
    酌定相當擔保金准許之，並依職權酌定相當擔保金額，為被
    告附條件免為假執行之宣告。
八、本件事證已臻明確，兩造其餘攻擊、防禦方法及未經援用之
    證據，經本院審酌後認對判決結果不生影響，爰不一一論列
    ，附此敘明。
九、據上論結，本件原告之訴為有理由，依民事訴訟法第78條、
    第85條第2項、第390條第2項、第392條，判決如主文。
中    華    民    國    98    年    9     月    22    日
                  民事庭審判長法  官  沈宜生
                              法  官  陳坤地
                              法  官  陳容正
以上正本證明與原本無異。
如不服本判決，應於收受送達後20日內向本院提出上訴書狀，其
未表明上訴理由者，應於提出上訴後20日內向本院補提理由書狀
（均須按他造當事人之人數附繕本）。上訴時應提出委任律師或
具有律師資格之人之委任狀；委任有律師資格者，另應附具律師
資格證書及釋明委任人與受任人有民事訴訟法第466條之1第1 項
但書或第2項（詳附註）所定關係之釋明文書影本。
                             書記官  李麗鳳
中    華    民    國    98    年    9     月    22    日
附註：
民事訴訟法第466條之1（第1項、第2項）：
對於第二審判決上訴，上訴人應委任律師為訴訟代理人。但上訴
人或其他法定代理人具有律師資格者，不在此限。
上訴人之配偶、三親等內之血親、二親等內之姻親，或上訴人為
法人、中央或地方機關時，其所屬專任人員具有律師資格並經法
院認為適當者，亦得為第三審訴訟代理人。


司法院資訊處製作；財團法人民間司法改革基金會備份。
